【裁判字號】    94,上更(二),442
【裁判日期】    950315
【裁判案由】    偽造有價證券等
【裁判全文】
臺灣高等法院刑事判決             94年度上更(二)字第442號
上  訴  人
即  被  告  乙○○
選任辯護人  徐則鈺律師
上列上訴人因偽造有價證券等案件，不服臺灣桃園地方法院88年
度訴字第749號，中華民國88年10月22日第一審判決（起訴案號
：臺灣桃園地方法院檢察署87年度偵字第12501號），提起上訴
，判決後經最高法院第2次發回更審，本院判決如下：
    主  文
原判決撤銷。
乙○○意圖供行使之用，而偽造有價證券，處有期徒刑參年貳月。
發票日民國82年6月11日、票面金額新台幣肆拾貳萬元本票乙紙
上偽造之戊○○、甲○○、己○○為發票人部分、及偽造之「戊○○」、「甲○○」、「己○○」印章各壹枚及附條件買賣契約
書上之偽造「戊○○」、「甲○○」、「己○○」之署押各貳枚
及印文各參枚均沒收之。
    事  實
一、乙○○靠行於設在新竹市○○路六九號「聯宏租賃有限公司
    」（下稱聯宏公司，設於新竹縣竹北市○○路126巷1弄34
    號），並自為經營設於新竹市○○路六九號聯宏公司營業所
    之實際負責人（下稱下稱聯宏公司營業所），從事汽車出租
    之業務，緣戊○○於82年間其所經營之當舖為委託乙○○處
    理他人質當之汽車流當品事宜與曾為乙○○購買汽車之契約
    保證人及乙○○同居女友之父甲○○先前亦曾為乙○○購車
    契約之保證人，另友人己○○其姐亦為乙○○之朋友，乙○○因而得藉機取得戊○○、甲○○之身份證影本及己○○之
    年籍、住所資料，乙○○為購買新車經營業務，缺少契約之
    連帶保證人，乃基於行使偽造私文書之概括犯意及意圖供行
    使之用而偽造有價證券之犯意，先於82年6月間，在新竹市
    不詳處所接續偽造戊○○、甲○○、己○○等3人之印章各1
    枚，並於82年6月11日在下稱聯宏公司營業所內，意圖供行
    使之用，在其以聯宏公司名義與桃苗汽車股份有限公司（以
    下簡稱桃苗汽車公司）所訂立之購買豐田牌COROLLA汽車一
    部（ＧＧ─1581號）之附條件買賣契約書中，未經戊○○、
    甲○○、己○○之同意，擅自在連帶保證人欄及對保欄內接
    續偽造渠三人之簽名署押後（各1枚，3人共6枚），復蓋用
    前開偽造之印章於該契約上及連帶保證人欄、對保欄處所（
    3人印文各3枚，共9枚），完成戊○○、甲○○、己○○為
    該部汽車之附條件買賣之連帶保證人之契約書後，隨即再簽
    發發票日為82年6月11日、到期日為為83年11月25日、面額
    新台幣（下同）42萬元（起訴書誤載為四百萬元）後，進而
    接續偽造戊○○、甲○○、己○○3人簽名署押，蓋用渠等
    前開偽造之印章於發票人欄上，偽造渠等成為共同發票人之
    本票（有價證券）1紙，乙○○同時即將該附條件買賣契約
    書及本票同時行使交付前開辦理對保程序之桃苗汽車公司業
    務人員丁○○、丙○○（因乙○○前曾以附條件買賣方方式
    向桃苗汽車公司購買過6、7部汽車，嗣後亦陸續購買3、4部
    汽車，共約10部，本件丁○○承辦者為第2部汽車），認為
    乙○○為熟客，亦疏未詳實對保，僅在乙○○提出戊○○、
    甲○○之身份證件影本及己○○年籍資料，即誤認戊○○、
    甲○○、己○○均同意為本件附條件買賣契約之連帶保證人
    及本票之共同發票人而輕率完成對保手續，並收受前開契約
    書及本票，嗣於82年7月5日，乙○○基於同前行使偽造私文
    書之犯意，於依該附條件買賣契約書之約定，會同桃苗汽車
    公司人員並提出該紙內有偽造連帶保證人部分之附條件買賣
    契約書，向交通部公路總局新竹區監理所（下稱新竹區監理
    所）辦妥該部汽車之動產抵押權設定，致使新竹區監理所承
    辦該業務之公務人員併將此不實之連帶保證人部分登載併註
    記為該部汽車設定動產抵押權之內容事項於動產抵押權登記
    資料內，均足生損害於戊○○、甲○○、己○○、桃苗汽車
    公司及新竹區監理所關於辦理動產抵押權登記之真實性。嗣
    因乙○○於83年間未再接績繳清車款，經桃苗汽車公司向戊○○催討，戊○○始知上情。
二、案經戊○○訴由台灣新竹地方法院檢察署檢察官報請台灣高
    等法院檢察署檢察長令轉台灣桃園地方法院檢察署檢察官偵
    查起訴。
    理  由
一、訊據上訴人即被告乙○○先後於偵查、原審及本院更審及本
    次審理中固坦承：本件汽車為伊買受，附條件買賣契約書及
    本票上之松聯宏公司部分為其所簽發，另連帶保證人及共同
    發票人部分有經過戊○○、甲○○之同意，並由伊提供渠等
    之印章以供用印等語（臺灣桃園地方法院檢察署87年度偵字
    第12501號偵查卷第79頁，原審卷第22頁，本院更一審卷第
    219頁，更二審卷第26、34頁），惟矢否認有偽造文書、有
    價證券等犯行，辯稱：該附條件買賣契約書及本票上之己○○並非伊提供印章，不知為何有該位之印章及簽名，戊○○
    、甲○○之簽名均是渠等簽署云云。
二、本院經查：
  (一)按現行刑事訴訟法第159條第1項：「被告以外之人於審判外
    之言詞或書面陳述，除法律有規定者外，不得作為證據」、
    同法第159條之1第2項、第159條之2、第159九之3之有關傳
    聞法則之規定，以及同法第158條之3：「證人、鑑定人依法
    應具結而未具結者，其證言或鑑定意見，不得作為證據」之
    規定，係92年2月6日始經修正公布，同年9月1日施行，依同
    年2月6日公布施行之刑事訴訟法施行法第7條之3規定：「中
    華民國92年1月14日修正通過之刑事訴訟法施行前，已繫屬
    於各級法院之案件，其以後之訴訟程序，應依修正刑事訴訟
    法終結之。但修正刑事訴訟法施行前已依法定程序進行之訴
    訟程序，其效力不受影響」。經查：本案係於91年7月8日修
    正刑事訴訟法施行前繫屬於原審法院，此有原審法院收文章
    蓋於臺灣桃園地方法院檢察署88年6月11日桃檢楠冬字第125
    01號送審函可稽（見原審卷第1頁），依前開法條規定，對
    於提起上訴之案件，於修正刑事訴訟法施行前，原審及本院
    前審前歷次審理就可得為證據之證據，已依法定程序調查者
    ，其效力不受影響，仍得為證據。本案告訴人即證人戊○○
    及證人即被害人甲○○、己○○、證人蔡玉泉在偵查之陳述
    ，經原審、本院前審分別於上揭刑事訴訟法修正條文施行前
    之調查及審判期日，依刑事訴訟法第165條第1項及當時有效
    之修正前同法第173條第1項規定之法定程序，提示筆錄並告
    以要旨，同時詢問被告之意見，以踐行調查證據程序，揆諸
    前揭說明，上開供述及文書證據之證據能力，不受前揭新修
    正刑事訴訟法第159條第1項、第158條之3等規定之影響（最
    高法院94年度臺上字第47 1號、第1221號、第3742號判決意
    旨參考），自均有證據能力（被告乙○○及其辯護人且在本
    院準備程序及審理中，就證據能力一節均表示無意見，且未
    於本案言語辯論終結前聲明異議）。
  (二)系爭買賣契約書係被告以聯宏公司名義與桃苗汽車公司簽訂
    ，並為擔保桃苗汽車公司之分期價款債權而簽發系爭本票交
    予桃苗公司等情，業據被告坦承不諱，已如上述，並經聯宏
    公司股東蔡玉泉於偵查中到庭陳述屬實（第12501號偵查卷
    第7頁）。
  (三)
  即告訴人即證人戊○○於偵查中一再堅稱未擔任本件汽車之
    附條件買賣連帶保證人及本票之共同發票人外（同偵卷第17
    反面、37頁反面、38頁），並於原審及本院上訴審中證稱：
    「（有無同意被告用你名義買汽車？）曾經同意過用我名義
    買二部車」；「（你有無授權他簽本票蓋章？）無，是我自
    己簽的。」；「（為何告被告？）這部車我未擔保。」；「
    （你怎麼發覺他用你名字去偽簽？）我未擔保此車，是因八
    十三年他未繳款，豐田公司查封我房子，我才知悉。」（詳
    見原審88年7月23日訊問筆錄，卷第31頁反面、32頁）；「
    （偵查卷之本案附條件買賣之簽名、印章是你簽的？）都不
    是我簽的，印章也不是我的。」「（本件有同意要做連帶保
    證人、共同發票人？）沒有。」（見本院上訴審89年2月17
    日訊問筆錄，卷第43頁），其於本院更審歷次庭訊中仍為相
    同之陳述（本院更一審卷第29、95、119、271、416、417、
    442頁）。
  證人甲○○於偵查中即已陳稱：卷附82年6月11日之附條件
    買賣契約及該紙本票上之簽名並非伊所簽名，印章亦非伊所
    有，乙○○與伊女兒是男女朋友關係，伊並未交印章給乙○○等語（同偵查卷第109反面、110頁），其於原審證稱：「
    （被告買車用你當保人，你有無同意？）無。」；「（你有
    無將印章交給他？）無。」；「（他將你當保人，你知道否
    ？）不知道。」；「（提示買賣契約書上簽名是否你簽的？
    ）不是。」；「（有無人與你對保過買車之事？）沒有。」
    ；「（你何時才知道當保人？）偵查中被傳來才知道，我名
    字被偽造署押及簽本票。」；「（有何意見？）對此事均不
    清楚。」（詳見原審88年8月27日訊問筆錄，卷第43至45 頁
    ），其於本院更審中亦再次否認該附條件買賣契約書及本票
    均非其簽名，印章非其所有等語（更一審卷第29頁）。
  證人己○○於偵查及本院上訴審調查時證稱：「（被告在新
    竹開設租賃公司，有無請你擔任買車之連帶保證人？）無。
    」；「（你本人曾否交過你印章給被告保管過？）沒有。」
    ；「（被告手中有無你身分證或契約相關資料？）沒有。」
    ；「（提示契約書及本票，是否你簽名、蓋章？）均不是。
    」（台灣桃園地方法院檢察署87年度偵字第12501號卷第47
    、48頁）；「（被告買車你有保證？）沒有。」；「（本票
    有簽？）沒有。」；「（附條件買賣契約書你有簽名？）沒
    有。」（見本院上訴審89年1月6日訊問筆錄，卷第31頁反面
    ），其於本院更審中亦仍為相同之陳述（更一審卷第271、3
    54、379頁）。
  佐以本院將該偽造之本票發票人簽名筆跡與各發票人即證人
    戊○○、甲○○、己○○書寫之筆跡資料送請法務部調查局
    鑑定，經法務部調查局鑑定結果，均不相符，此有有法務部
    調查局91年7月23日調科貳字第第00000000000號鑑定通知書
    在卷可參（更一審卷第428頁），則證人戊○○、甲○○、
    己○○所證稱未擔任被告購買該部汽車之連帶保證人及未在
    該附條件買賣契約書及本票簽名等情，應屬實情，否則彼3
    人若同意擔任連帶保證人，理當在該附條件買賣契約書及本
    票上親自簽名署押，是被告乙○○所辯：戊○○、甲○○之
    簽名均是渠等簽署云云，自非事實。
  (四)
  再者，告訴人戊○○陳稱：伊第1次幫被告作保是在6月21日
    南陽汽車公司，可能是伊先把資料給他（指身份證件資料）
    ，伊拿去作這本件的保證，伊替他作保，章都是伊自己蓋的
    ，伊印章從來沒有交給他過，本件的章不是伊的印章等語，
    被告乙○○對告訴人戊○○此部分之陳述，亦未直言否認（
    更一審卷第353、354頁），證人甲○○於原審證稱：81、82
    年間，被告乙○○購買汽車時曾幫其作過保證人，但不是本
    件汽車等語（原審卷第44頁反面），被告亦自承：證人甲○○於其購買本件車輛之前，曾擔任其購買其他車輛之保證人
    等語（原審卷第44頁反面），被告乙○○更坦承：戊○○、
    甲○○之印章是伊交給桃苗汽車公司（原審卷第22頁）；當
    時對保時，伊有提出戊○○、甲○○之身份證影本予桃苗公
    司人員當保證人等語（本院更二審卷第26頁）等語。，顯見
    被告乙○○確留存有證人戊○○、甲○○之身份證件影本資
    料。
  被告乙○○於偵查中自承：均認識戊○○、甲○○、己○○
    ，是朋友等語（同偵查卷第17反面），證人己○○陳稱：伊
    認識被告乙○○，以前伊在伊姐處工作，被告認識伊姐，伊
    因而認識被告等語（偵查卷第47頁反面、48頁），是以被告
    乙○○與己○○彼此間應具有朋友關係，可堪認定，又證人
    丁○○於原審證稱：「（系爭戊○○、甲○○、己○○之印
    章，是誰交給你？）應該是買方。」（原審卷第23頁），而
    戊○○、甲○○、己○○等人均未與桃苗汽車公司業務員丁○○、丙○○接觸，桃苗汽車公司業務員不可能持得渠等身
    分資料，反觀被告乙○○與己○○既為朋友，衡情，當極有
    機會易於獲悉己○○之個人身分資料。
  抑且，被告既已自承提出戊○○、甲○○2人之身份證影本
    及印章，益足徵證人己○○之身份年籍資料及印章，亦應為
    被告乙○○所提出予桃苗汽車公司之丁○○、丙○○2人以
    憑對保，否則丁○○、丙○○2人如何憑空而來戊○○、甲○○、己○○3人之身份年籍資料與印章，被告乙○○否認
    供己○○之資料及印章云云，核屬卸責推諉之詞，不足採信
    。
  (五)
  據證人即桃苗汽車公司承辦業務組長丁○○在原審具結證稱
    ：那段時間他跟我們買很多車云云（見原審卷第23頁）；在
    本院更審調查中又證稱：之前我們一定經過徵信，由公司法
    務部處理，對保人不知道對保是不太可能等語（見更一審卷
    第108頁）。另證人即桃苗汽車公司承辦業務課長丙○○在
    本院更審調查中到庭亦具結證稱：（對保）理論上車主找保
    證人，提供保證人的資料給我們，我們會查詢看背景、經濟
    方面有沒有問題，公司查證過會通知我們，我們還會查身分
    證等資料，看是不是對的；... （問：在本案你本身有無聽
    說過乙○○買車所提供的保證人不願對保？），我本身沒聽
    過，被告是有跟本公司買過十幾部車子，都是和丁○○接洽
    的云云（見本院更一審卷第220、221頁）。觀諸前開證人之
    陳述，似以：被告購車之時，桃苗汽車公司之徵信單位均會
    派人就保證人之信用先為查證，業務單位亦會向保證人詳為
    對保；果若提供之保證人資料有所不實，理當旋即被桃苗汽
    車公司發現云云。然本件證人戊○○、甲○○、己○○3人
    均稱未擔任連帶保證人，渠3人在該附條件買賣契約書及本
    票上之簽名署押，經調查局鑑定結果並非渠3人親自所簽，
    已如上述，而被告乙○○亦否認曾提出己○○之身份資料及
    印章予桃苗汽車公司丁○○、丙○○對保，姑且不論被告乙○○所辯是否可採信，顯然丁○○、丙○○對保時，連帶保
    證人戊○○、甲○○、己○○等人並未在場對保，是以證人
    丁○○、丙○○上述所證對保情節，應係指其他一般正常對
    保之情況而言，非指本件對保之情形。
  被告乙○○於偵查中供稱：戊○○、甲○○親至其聯宏公司
    營業所對保時於連帶保證人欄簽名，並自己蓋章，對保人（
    指丁○○、丙○○）並當場蓋章等語（偵查卷第79頁反面）
    ，依此而言，於戊○○、甲○○已在該契約書及本票簽名署
    押，被告乙○○並有在現場，然被告乙○○嗣後卻又稱：「
    第1次對保時，是戊○○與丙○○去的，辦到一半，戊○○
    太太跑來吵，吵一吵就不辦了」（原審卷第178頁），又稱
    ：「當時第一次對保沒有對成，因為戊○○與她太太吵架，
    當時第一次對保我有在現場，還有甲○○、我、戊○○、還
    有桃苗公司的高德原、丁○○，至於己○○我並不認識他，
    當時也沒有在場」（本院更二審卷第26頁），被告乙○○前
    後所稱對保時戊○○、甲○○2人有無當場簽名署押情節，
    相互不符，矛盾立見，是否屬實，已非無疑？況且，戊○○
    、甲○○既於對保時在場，其2人大可自行提出證件資料及
    印章，渠2人又何須將身份證影本及印章交付予被告乙○○
    憑以對保，是以被告乙○○所稱對保時戊○○、甲○○在場
    云云，即非事實。
  又證人丁○○在本院更審中調查中具結證稱：本票是對保時
    一起辦的，公司一定是照會過對保人；... （問：是誰去對
    保？），應該是我去對保；（問：這本票是否對保時簽的？
    ），照道理是這樣；（問：那簽名是否對保時簽的？），應
    該是；...（問：本票是否確實在對保時蓋章的），應該是
    ；... 對保的時候本票的印章是同時蓋的云云（見本院更一
    89年11月17日、90年3月13日、90年10月9日訊問筆錄）；又
    證稱：：對保的時候本票的印章是同時蓋的；（問：本件對
    保是否有可能被告自己去對保的？），原則上是不行等語（
    見本院更一審90年10月9日訊問筆錄）。桃苗汽車公司承辦
    業務課長高德源亦在原審證稱：（提示87偵字第3037號卷，
    問：當初是否你去對保？），是；（問：你對保程序有無與
    三個保證人當場對保？），都有；... （問：依照你們一般
    對保程序，你們會不會跟保證人當場對保？），會；（提示
    本票，問：是否均經他們蓋章、簽名？），應該是等語（見
    原審卷第67頁）。在本院更審調查中仍證稱：（本件聯宏公
    司向桃苗公司購車）由丁○○承辦，通常伊只負責對保，而
    本件是由業務員對保；（對保）應該是丁○○蓋的云云（見
    本院更一審89年7月25日訊問筆錄）。依證人丁○○、丙○○上開所證關於彼2人有無親自對保、本件連帶保證人戊○○、甲○○、己○○3人有無在場並簽名於該契約書與本票
    及是否為被告乙○○自行對保一情之證述，均以「照道理是
    這樣」、「應該是」、「原則上是不行」等充滿不確定之語
    氣為之，若丁○○、丙○○確實為本件之對保及對保時戊○○、甲○○、己○○在場與之對保，彼2人當持極為肯定之
    立場，何以連彼2人就本件對保之情節仍持飄浮不確定之態
    度。再者，本件該紙本票上戊○○、甲○○、己○○之簽名
    與丁○○、丙○○之筆跡特徵，固經調查局鑑定結果，二者
    並不相符，有調查局之鑑定書在卷可稽（本院更一審卷第
    428頁），然因本件渠2人未確實對保，至可能須負對保不實
    之民事法律責任，自亦難期待為真實之陳述，準此，本件證
    人桃苗汽車公司丁○○、丙○○應未確實核對連帶保證人戊○○、甲○○、己○○之身份證件及年籍資料並與之親自對
    保一情，亦堪認定。
  (六)至於本件偽造之本票上戊○○、甲○○、己○○之簽名署押
    與被告乙○○郵寄資料乙批（含書信3紙、明信片1紙、信封
    2個）當庭書寫字跡乙紙等；雖經調查局鑑定結果，二者之
    跡筆劃特徵不同，固有調查局之筆跡鑑定書在卷可稽（本院
    更一審卷第428頁），然被告乙○○提供鑑定之郵寄資料乙
    批（含書信3紙、明信片1紙、信封2個），是否確實為被告
    乙○○本人之筆跡，已非無疑，抑且，被告乙○○當庭書寫
    之筆跡特徵，觀其在偵查中書寫之「乙○○」筆跡特徵即與
    審理中之筆錄簽名及其提本人提出之陳述狀諸多不同，尤以
    其中「龍」更甚明顯（臺灣新竹地方法院檢察署87年度偵字
    第3036號卷第16、29反面、35頁，台灣桃園地方法院檢察署
    87年度偵字第12501號卷第10、20、80反面、原審卷第23反
    面、32反面、45、53反面、67反面、本院上訴卷第9、31、3
    5、37頁，本院更一審卷第82、84至87、95反面、108、120
    、131、141、157、179、187、185至198、222、226至240、
    255、272、275至278、295、298至300、311至313、327、33
    3至335、379、380至382、418、419至421、429至427頁，更
    二審卷第16、28、35、53頁），況且被告乙○○既未經戊○○、甲○○、己○○等3人同意而擅自偽造渠3人之署押故意
    ，自不會依其平日書寫習慣書寫之，是以此部分之調查局筆
    跡鑑定，尚難援為被告乙○○有利之認定。
  (七)82年7月5日，被告乙○○基依該附條件買賣契約書第8條第
    (三)項之約定，即會同桃苗汽車公司人員並提出該紙內有連帶
    保證人部分之附條件買賣契約書，向新竹區監理所辦妥該部
    汽車之動產抵押權設定等情，為被告乙○○於本中所不否認
    （本院更二審卷第34頁），雖新竹區監理所函稱：聯宏公司
    於81年3月至84年3月間有以附條件買賣方式購車，但動產擔
    保設定檔案資料已逾保存年限無法提供等語（附本院更二審
    卷內），然觀之該附條件買賣契約書右下角確有「新竹區監
    理所82年7月5日收文章」戳記及「82竹交動3808」之戳印，
    此均為設定動產抵押權設定之註記甚明，況且，衡之分期附
    條件買賣汽車，出賣人為擔保其債權，必會為動產抵押權之
    設定，亦屬交易常情，則被告乙○○亦應有提出本件該附條
    件買賣契約書，憑以辦理動產抵押權之設定，新竹區監理所
    承辦之人員即依據被告所提出之該附條件買賣契約書並有連
    帶保證人戊○○、甲○○、己○○等不實事項登載併註記為
    該部汽車設定動產抵押權之內容於動產抵押權登記資料內，
    亦堪認定。
  (八)綜上各情，相互勾稽，參互以觀，本件82年6月11日之ＧＧ
    ─1581號汽車之附條件買賣契約書與本票中，證人戊○○、
    甲○○、己○○均未同意擔任該契約之連帶保證人及本票之
    共同發票人，復未親自簽名署押，應係被告乙○○偽造渠3
    人之印章及簽名於其上，適桃苗汽車公司對保人員丁○○、
    丙○○亦因主觀認為前與被告乙○○有多次購買分期付款汽
    車交易，不會有差誤，致一時輕率疏未詳實對保，便宜行事
    ，使被告乙○○得以偽造該契約書之戊○○、甲○○、己○○3人連帶保證人及本票發票人得逞，已堪認定，被告乙○○及其辯護人上開辯解，無非係卸責之詞，均無可採，本案
    事證明確，其犯行堪以認定，應依法論科。
三、按該附條件買賣契約書之連帶保證人，係表示與主債務人負
    連帶保證責任之文義，核屬文書，核被告乙○○所為，係犯
    刑法第201條第1項之偽造有價證券罪、第216條、第210條行
    使偽造私文書罪、第214使公務員登載不實罪。被告偽造印
    章及署押之行為分別為其偽造私文書、有價證券之部分行為
    ，均不另論罪。被告偽造私文書之行為，已為其高階之行使
    行為所吸收；其行使偽造有價證券之低度行為，為偽造有價
    證券之高度行為所吸收，均不另論罪。又復按刑法上所為「
    行為」（Handing,Tat, Act），乃指行為者可能支配之身體
    態度，及由此所生之外界影響而言，而犯罪為合於犯罪構成
    要件之違法侵害法益及有責之可罰行為，因而同一人之行為
    構成一罪或數罪，與刑罰輕重之關係至大，具體之犯罪事實
    ，態樣萬千，有由數個行為結合而成，亦有單一行為侵害數
    個法益，又有數個行為侵害一個法益，究應如何確定其為一
    罪或數罪，於是有所謂罪數問題，由於刑法理論之爭，故關
    於決定罪數之標準，有所謂主觀、客觀及折衷說之紛歧，以
    現今學者之通說及實務見解，較傾採取折衷之理論，亦即以
    一決意一行為，而侵害一法益，合於一構成要件者，為單純
    一罪，以數決意為數行為，而侵害數法益，合於數個構成要
    件者，為實質數罪，以一決意為一行為，而侵害數法益，而
    侵害數罪名者，為想像競合之數罪，以一決意犯一罪，而其
    方法或目的之行為侵害數法益而犯他罪名為牽連之數罪，以
    一決意連續數行為，而侵害一法益或數法益，而犯同一罪名
    者，為連續之數罪，基於上述之標準，則犯罪之態樣區分為
    實質一罪、裁判上一罪（想像競合、牽連犯、連續犯）及包
    括一罪（如接續犯、常業犯）等，本件依被告乙○○在同一
    之該附條件買賣契約書與本票上，在極短暫之時間分別先後
    各在文書、本票上接續偽造戊○○、甲○○、己○○3人之
    簽名署押、蓋印，被告一次接續偽造3人文書、接續偽造有
    價證券，各係一行為之數接續動作，應各為實質一罪，被告
    乙○○先後2次行使該偽造之附條件買賣契約書（交付予丁○○、丙○○及新竹監理所），時間緊接，所犯罪名相同，
    為連續犯，應以一罪論，又被告所犯上開偽造有價證券、行
    使偽造私文書罪、使公務員登載不實罪三罪間，有方法目的
    之牽連關係，為牽連犯，應從一重之偽造有價證券罪處斷。
    公訴人認係數罪併罰，容有誤會，並此敘明，另被告乙○○
    所為提出含有不實連帶保證人之本件附條件買賣契約書，向
    新竹監理所承辦人員憑以辦理動產抵押權之設定，使新竹區
    監理所承辦之人員依據被告所提出之該附條件買賣契約書並
    有連帶保證人戊○○、甲○○、己○○不實項登載併註記為
    該部汽車設定動產抵押權之內容於動產抵押權登記資料內使
    公務員登載不實犯行部分雖未據公訴人予以起訴，惟此部分
    與被告被訴行使交付該偽造契約書予桃苗汽車公司丁○○、
    丙○○部分各有連續犯及牽連犯之裁判上一罪關係，本院自
    得併予審理。
四、原審以被告乙○○上述犯行事證明確，予以論罪科刑，固非
    無見，惟查：(一)被告乙○○各1次接續偽造戊○○、甲○○
    、己○○名義之私文書、本票有價證券犯行，應係各論以接
    續犯，原審認係一行為觸犯數罪名，屬想像競合，自有未洽
    。(二)被告乙○○所犯向新竹監理所行使偽造私文書及使該所
    公務員登載不實犯行部分，有裁判上一罪關係，為起訴效力
    所及，法院應併予審理，原審漏未併予審理，亦有未合。。
    被告乙○○上訴意旨否認犯罪，固均無理由，惟原判決既有
    可議之處，自應由本院予以撤銷改判﹔爰審酌被告乙○○之
    素行，犯罪之動機、目的、手段，、所生之危害及犯後之態
    度暨尚未與告訴人達成和解等一切情狀，量處如主文第二項
    所示之刑。偽造未扣案之「戊○○」、「甲○○」、「己○○」印章各壹枚無法證明其已滅失，依刑法第219條規定沒
    收之。另附條件買賣契約書上之偽造「戊○○」、「甲○○
    」、「己○○」之署押各2枚及印文各3枚，亦依刑法第219
    條之規定沒收之。及發票日為民國86年6月11日、票面金額
    新台幣肆拾貳萬元本票乙紙上偽造之戊○○、甲○○、己○○為發票人部分，係被告所偽造，雖未扣案，且無從證明已
    滅失，依刑法第205條規定宣告沒收。
五、被告經合法傳喚，無正當之理由不到庭，爰不待其陳述，逕
    行判決。
據上論斷，應依刑事訴訟法第369條第1項前段、第364條、第371
條、第299條第1項前段，刑法第201條第1項、第216條、第210條
、第213條、第55條、第56條、第205條、第219條，罰金罰鍰提
高標準條例第1條前段，判決如主文。
本案經檢察官林慶宗到庭執行職務。
中  華  民    國    95      年        3   月    15    日
                  刑事第19庭審判長法  官  林堭儀
                                  法  官  宋  祺
                                  法  官  蔡明宏
以上正本證明與原本無異。
如不服本判決，應於收受送達後十日內向本院提出上訴書狀，其
未敘述上訴之理由者並得於提起上訴後十日內向本院補提理由書
（均須按他造當事人之人數附繕本）。
                                  書記官   陳建邦
中  華  民    國    95      年        3   月    17   日
附錄：本案論罪科刑法條全文
刑法第201條第1項
意圖供行使之用，而偽造、變造公債票、公司股票或其他有價證
券者，處3年以上10年以下有期徒刑，得併科3千元以下罰金。
行使偽造、變造之公債票、公司股票或其他有價證券，或意圖供
行使之用，而收集或交付於人者，處1年以上7年以下有期徒刑，
得併科3千元以下罰金。
刑法第216條
(行使偽造變造或登載不實之文書罪)
行使第 210 條至第 215 條之文書者，依偽造、變造文書或登載
不實事項或使登載不實事項之規定處斷。
刑法第210條
(偽造變造私文書罪)
偽造、變造私文書，足以生損害於公眾或他人者，處 5 年以下有
期徒刑。


司法院資訊處製作；財團法人民間司法改革基金會備份。
